最高法院刑事裁定　　　　　　　　　　111年度台抗字第361號
抗　告　人　葉伯航




上列抗告人因違反毒品危害防制條例等罪案件，不服臺灣高等法
院高雄分院中華民國111年1月27日定應執行刑之裁定（111 年度
聲字第62號），提起抗告，本院裁定如下：
    主  文
抗告駁回。
    理  由
一、按裁判確定前犯數罪者，併合處罰之；數罪併罰，分別宣告
    多數有期徒刑者，於各刑中之最長期以上，各刑合併之刑期
    以下，定其刑期，但不得逾30年，刑法第50條第1 項前段、
    第51條第5款分別定有明文。次按刑事訴訟法第370條第2 項
    、第3 項，已針對第二審上訴案件之定應執行刑，明定有不
    利益變更禁止原則之適用；而分屬不同案件之數罪併罰有應
    更定執行刑之情形，倘數罪之刑，曾經定應執行刑，再與其
    他裁判宣告之刑定應執行刑時，在法理上亦同受此原則之拘
    束。亦即，另定之執行刑，其裁量所定之刑期，不得較重於
    前定之執行刑加計後裁判宣告之刑或所定執行刑之總和。數
    罪併罰定應執行刑之案件，係屬法院自由裁量之事項，法院
    所為刑之酌定如未逾越上開規定之外部性界限、定應執行刑
    之恤刑目的及不利益變更禁止原則，即不得任意指為違法或
    不當。
二、原裁定以抗告人葉伯航因犯如其附表（下稱附表）所示違反
    毒品危害防制條例等罪，先後經臺灣高雄地方法院及原審法
    院判決確定在案。茲檢察官依抗告人之請求，向原審法院聲
    請定其應執行之刑，原審經審核認檢察官之聲請為正當，乃
    依刑法第53條、第51條第5 款規定，裁定抗告人應執行有期
    徒刑1年3月。查原裁定有關檢察官聲請就附表所示之罪所處
    之刑定應執行刑之論述，與卷內資料相符（見原審卷第9至4
    3、61至63頁），且係就上開罪刑中之最長期（有期徒刑8月
    ）以上，已定執行刑加計宣告刑合併之刑期（有期徒刑1年4
    月）以下，酌定抗告人應執行有期徒刑1年3月，已給予抗告
    人相當之恤刑利益，符合罪責相當原則，亦無逾越法律規定
    之外部界限，或違反定應執行刑之恤刑目的及比例原則等情
    事，為法院裁量職權之適法行使。其理由復說明審酌：抗告
    人所犯如附表編號2、3所示之罪，前經定應執行刑為1年2月
    ，已受部分寬減，兼衡其所犯雖均為毒品之罪，然編號1 部
    分為施用毒品，編號2、3部分為意圖販賣而持有第三級毒品
    ，罪質已殊，暨其犯罪情節、侵害法益、對社會之危害情形
    、所反映之人格特性及實現整體刑法目的、刑罰經濟的功能
    等總體情狀等旨（見原裁定第2 頁）。經核於法並無不合，
    抗告意旨執所謂累進遞減原則、毒品成癮者應視為病人之刑
    事政策等情，指摘原裁定違反比例原則、平等原則，請求重
    新寬定其應執行刑，俾抗告人早日重返社會云云，係對原裁
    定定執行刑裁量權之適法行使，任意指摘，其抗告為無理由
    ，應予駁回。
據上論結，應依刑事訴訟法第412條，裁定如主文。
中    華    民    國   111    年    3     月    10    日
                  刑事第二庭審判長法  官  林  勤  純  
                                  法  官  王  梅  英  
                                  法  官  莊  松  泉  
                                  法  官  李  釱  任  
                                  法  官  吳  秋  宏  
本件正本證明與原本無異
                                  書記官
中    華    民    國   111    年    3     月    14    日